臺灣新竹地方法院刑事判決
109年度訴字第953號
公  訴  人  臺灣新竹地方檢察署檢察官
被      告  王家泓



            林恩煒


上列被告等因妨害秩序案件，經檢察官提起公訴（109年度少連
偵字第154號），被告等就被訴事實為有罪之陳述，本院依簡式
審判程序審理，判決如下：
    主  文
甲○○犯意圖供行使之用而攜帶兇器在公共場所聚集三人以上首謀
實施強暴罪，處有期徒刑陸月，如易科罰金，以新臺幣壹仟元折
算壹日。緩刑貳年，緩刑期間付保護管束，並應於本判決確定之
日起壹年內，向指定之政府機關、政府機構、行政法人、社區或
其他符合公益目的之機構或團體，提供陸拾小時之義務勞務。扣
案之鋁棒壹支沒收。
丙○○共同犯意圖供行使之用而攜帶兇器在公共場所聚集三人以上
下手實施強暴罪，處有期徒刑陸月，如易科罰金，以新臺幣壹仟
元折算壹日。緩刑貳年，緩刑期間付保護管束，並應於本判決確
定之日起壹年內，向指定之政府機關、政府機構、行政法人、社
區或其他符合公益目的之機構或團體，提供肆拾小時之義務勞務
。
    事  實
一、甲○○與乙○○（所涉妨害秩序罪嫌部分，另經臺灣新竹地方檢
    察署檢察官為不起訴處分）為兄弟關係，乙○○前曾向賴建棕
    承租車號000-0000號自用小客車（下稱本案車輛），約定自
    民國109年4月7日起每月以新臺幣（下同）1萬4,500元之租
    金租用該車，期滿4年之後可將該車過戶予乙○○，並由甲○○
    作為保證人，惟乙○○已達2期租金未繳，甲○○受賴建棕委託
    ，欲將本案車輛取回，甲○○遂以手機網路通訊平台邀集丙○○
    、少年周○祺、蘇○陞（均未滿18歲，真實姓名年籍詳卷，涉
    案部分，另經警移送本院少年法庭處理），由甲○○駕駛車號
    000-0000號租賃自用小客車搭載丙○○、周○祺、蘇○陞找尋乙○○，於109年11月15日凌晨1時許，在新竹市北大路發現乙○○
    駕駛之本案車輛，意欲以賴建棕所交付該車之備份鑰匙伺機
    取回該車，並一路尾隨，惟途中乙○○發覺有異，先聯絡友人
    廖品宥、賴冠宇到場，並將本案車輛停放在竹縣○○市○○路0
    段000號之全家便利超商前停車格下車後，隨即乘坐賴冠宇
    所駕駛、搭載廖品宥之車號000-0000號自用小客車離開現場
    ，惟見甲○○及蘇○陞以備用鑰匙發動駕駛本案車輛離開，隨
    即尾隨該車至嘉豐十一路1段與文興路2段交岔路口，雙方乘
    停等紅燈時均下車，甲○○與丙○○、少年周○祺、蘇○陞，均明
    知該處為公共場所，於該處群聚三人以上發生衝突，顯會造
    成公眾或他人恐懼不安，竟仍共同基於攜帶兇器在公共場所
    及公眾得出入之場所聚集3人以上施強暴之犯意聯絡，於同
    日凌晨4時許，由丙○○及周○祺將乙○○架住，甲○○與蘇○陞以
    分持自備之鋁棒1支及本案車輛放置之木棒1支毆打乙○○，致
    乙○○受有左手肘挫傷及皮下血腫、左小腿挫傷等傷害（所涉
    傷害部分未據告訴），以此方式對乙○○施以強暴行為。嗣經
    廖品宥及賴冠宇居中勸說方結束衝突，並分別將前開自用小
    客車移至路旁停放。警方據報到場處理，當場扣得前開木棒
    及鋁棒各1支，始循線查獲上情。
二、案經新竹縣政府警察局竹北分局報告臺灣新竹地方檢察署檢
    察官偵查起訴。
    理  由
一、本件被告甲○○、丙○○所犯係死刑、無期徒刑或最輕本刑為3 
    年以上有期徒刑以外之罪，且非高等法院管轄第一審案件，
    被告等於本院準備程序進行中，就被訴事實為有罪之陳述，
    經本院認合於刑事訴訟法第273條之1第1 項之規定，裁定進
    行簡式審判程序，合先敘明。
二、上開犯罪事實，業據被告2人於警詢、偵查、本院準備程序
    及簡式審判程序中坦承不諱（偵查卷第34-36、50-53、144-
    145頁、本院卷第53-57、59-63頁），核與證人即被害人乙○○、證人即共犯少年周○祺、蘇○陞、證人廖品宥、賴冠宇分
    別於警詢、偵查中之證述相符（偵查卷第37-41、42-46、47
    -49、54-55、56-57、144頁），並有東元綜合醫院109年11
    月15日受理家庭暴力事件驗傷診斷書1份、新竹縣政府警察
    局竹北分局109年11月15日扣押筆錄2份、租賃契約影本1份
    、車輛詳細資料報表3份、現場照片8張、警方密錄器擷取照
    片4張、路口監視器錄影紀錄擷取照片12張、行動電話訊息
    翻拍照片30張等在卷可佐（偵查卷第58、69-73、81、82-84
    、92-95、96-97、98-105、106-118頁），足見被告2人上開
    任意性自白核與事實相符，應堪採信。綜上，本件事證明確
    ，應依法論罪科刑。
三、論罪科刑：
（一）核被告甲○○所為，係犯刑法第150條第2項第1款、第1項後
      段之意圖供行使之用攜帶兇器在公共場所聚集三人以上首
      謀實施強暴罪；被告丙○○所為，係刑法第150條第2項第1
      款、第1項後段之意圖供行使之用攜帶兇器在公共場所聚
      集三人以上下手實施強暴罪。（起訴書原載被告所犯之法
      條，業經檢察官於本院準備程序時更正罪名如上）
（二）按在學理上，有「任意共犯」與「必要共犯」之分，前者
      指一般原得由一人單獨完成犯罪而由二人以上共同實施之
      情形，當然有刑法總則共犯規定之適用；後者係指須有二
      人以上之參與實施始能成立之犯罪而言。且「必要共犯」
      依犯罪之性質，尚可分為「聚合犯」與「對向犯」，其二
      人以上朝同一目標共同參與犯罪之實施者，謂之「聚合犯
      」，如刑法分則之公然聚眾施強暴、脅迫罪、參與犯罪結
      社罪、輪姦罪等是，因其本質上即屬共同正犯，故除法律
      依其首謀、下手實施或在場助勢等參與犯罪程度之不同，
      而異其刑罰之規定時，各參與不同程度犯罪行為者之間，
      不能適用刑法總則共犯之規定外，其餘均應引用刑法第28
      條共同正犯之規定。查被告丙○○、少年周○祺、蘇○陞就上
      開意圖供行使之用攜帶兇器在公共場所聚集三人以上下手
      實施強暴罪，有犯意聯絡及行為分擔，為共同正犯，惟被
      告丙○○於行為時為年滿18歲未滿20歲之未成年人，自無依
      兒童及少年福利與權益保障法第112 條第1 項前段規定加
      重其刑之餘地。又被告甲○○固為成年人，此觀其年籍資料
      自明，然其與被告丙○○、少年周○祺、蘇○陞間之參與犯罪
      程度顯然有別，揆諸前開說明，被告甲○○、被告丙○○、少
      年周○祺、蘇○陞間無從成立共同正犯。公訴意旨認被告甲○○、丙○○均應依兒童及少年福利與權益保障法第112 條第
      1 項前段規定加重其刑，容有誤會。
（三）爰審酌被告甲○○未能理性處理糾紛，竟召集被告丙○○、少
      年周○祺、蘇○陞等人攜帶兇器聚集於公共場所實施強暴，
      影響社會安寧秩序，更造成被害人受有傷害，自應予非難
      ；惟念及其等均無前科紀錄，素行均佳，犯後均始終坦承
      犯行，兼衡被告甲○○自述高中肄業、未婚無子、從事服務
      業、月收入約3 萬5千元、須扶養其外婆；被告丙○○自述
      高中肄業、未婚無子、職業為牛排店員工、月收入約2 萬
      5千元等一切情狀，分別量處如主文所示之刑，並均諭知
      易科罰金之折算標準，以資懲儆。
（四）末查，被告2人前均未曾因故意犯罪受有期徒刑以上刑之
      宣告，此有其等臺灣高等法院被告前案紀錄表1 份在卷可
      參，其等因一時失慮，致罹刑章，犯罪後坦承犯行，尚具
      悔意，相信歷此次偵審程序，已知所警惕而無再犯之虞，
      故本院認上開所宣告之刑，以暫不執行為適當，爰均諭知
      緩刑2 年，以啟自新。又為促使被告2人日後更加重視法
      規範秩序、強化法治觀念，敦促其確實惕勵改過，並使其
      能以義務勞動方式彌補其犯罪所生損害等考量，本院認應
      課予一定條件之緩刑負擔，令其能從中深切記取教訓，並
      督促時時警惕，爰併依刑法第74條第2項第5款之規定，諭
      知被告2人應於本判決確定後1 年內，向執行檢察官指定
      之政府機關等團體，分別提供如主文所示時數之義務勞務
      ，以期符合本件緩刑目的（若被告不履行此一負擔，且情
      節重大足認原宣告之緩刑難收其預期效果，而有執行刑罰
      之必要者，依刑法第75條之1第1項第4 款之規定，得撤銷
      其宣告），復依刑法第93條第1項第2 款之規定，宣告於
      緩刑期間付保護管束，俾由觀護人予以適當之督促，以觀
      後效。
四、沒收部分：
    按供犯罪所用、犯罪預備之物或犯罪所生之物，屬於犯罪行
    為人者，得沒收之，刑法第38條第2 項定有明文。經查，扣
    案之鋁棒1支，為被告甲○○所有供犯本件犯行所用，業據其
    於本院審理時自陳在卷（見本院卷第61頁），爰依刑法第38
    條第2項前段規定宣告沒收。　　
據上論斷，應依刑事訴訟法第273條之1第1項、第299條第1項前
段，判決如主文。　　
本件經檢察官廖啟村提起公訴，檢察官翁旭輝到庭執行職務。
中　　華　　民　　國　　110 　年　　2 　　月　　5 　　日
                  刑事第一庭  法  官  魏瑞紅
以上正本證明與原本無異。
如不服本判決應於收受本判決後20日內向本院提出上訴書狀，上
訴書狀應敘述具體理由。上訴書狀未敘述上訴理由者，應於上訴
期間屆滿後20日內補提理由書狀於本院(均須按他造當事人之人
數附繕本 )「切勿逕送上級法院」。 
中　　華　　民　　國　　110 　年　　2 　　月　　8 　　日
                              書記官  李佳穎
附錄本件論罪科刑法條： 
刑法第150條
在公共場所或公眾得出入之場所聚集三人以上，施強暴脅迫者，
在場助勢之人，處 1 年以下有期徒刑、拘役或 10 萬元以下罰
金；首謀及下手實施者，處 6 月以上 5 年以下有期徒刑。
犯前項之罪，而有下列情形之一者，得加重其刑至二分之一：
一、意圖供行使之用而攜帶兇器或其他危險物品犯之。
二、因而致生公眾或交通往來之危險。